【裁判字號】    91,交聲,191
【裁判日期】    920221
【裁判案由】    違反道路交通管理處罰條例聲明異議
【裁判全文】
臺灣苗栗地方法院交通事件事裁定                  九十一年度交聲字第一九一號
        原處分機關  交通部公路總局新竹區監理所苗栗監理站
        受處分人    甲○○
        即異議人            國.
右列受處分人因違反道路交通管理處罰條例案件，對於交通部公路總局新竹區監理所
苗栗監理站於民國九十一年十月十八日所為之處分（竹監苗字第裁五四—Ｚ0000
0000號），聲明異議，本院裁定如左：
        主  文
異議駁回。
        理  由
一、按「汽車號牌之一面或二面如遺失或損壞時，汽車所有人應向公路監理機關，重
    新申領牌照。但汽車號牌遺失應檢附警察機關車牌遺失證明。」「已領有號牌而
    未懸掛或不依指定位置懸掛者，處汽車所有人新臺幣三千六百元以上一萬零八百
    元以下罰鍰，並禁止其行駛。」道路交通安全規則第十三條第一項、道路交通管
    理處罰條例第十二條第一項第七款分別定有明文。次按「人民違反法律上之義務
    而應受行政罰之行為，法律無特別規定時，雖不以出於故意為必要，仍須以過失
    為其責任條件。但應受行政罰之行為，僅須違反禁止規定或作為義務，而不以發
    生損害或危險為其要件者，推定為有過失，於行為人不能舉證證明自己無過失時
    ，即應受處罰。」司法院大法官會議釋字第二七五號亦解釋在案。
二、原處分機關處分意旨略以：受處分人甲○○駕駛ＪＫ─三七九八號自用小客車於
    民國九十一年八月七日十九時十分許，在國道一號公路北向一三四公里處，為國
    道公路警察局第二警察隊警員，以公警局交字第Ｚ00000000號違反道路
    交通管理事件通知單舉發「未懸掛後號牌行駛公路」，移送機關依道路交通管理
    處罰條例第十二條第一項第七款及違反道路交通管理事件統一裁罰標準及處理細
    則第四十一條第四項規定，於九十一年十月十八日以竹監苗字第裁五四─Ｚ00
    000000號裁決受處分人甲○○應處罰鍰新臺幣三千六百元。
三、聲明異議意旨略以：異議人從事水果種植及賣水果，車輛長期行駛山區路段，因
    而造成後車牌遺失而未察覺，而於九十一年八月七日十九時十分回家途中，行駛
    於高速公路北向一三四公里處，被公路警察目睹攔查，異議人車前尚有懸掛一面
    車牌，車後亦依法噴有車牌號碼，並非蓄意不掛車牌，因此無法接受原處分機關
    所為之處分云云。
四、經查，本件異議人對於未懸掛後號牌行駛公路並無爭執，雖辯稱未察覺車牌遺失
    ，惟異議人為前揭車輛之所有人本應隨時確保所有之車輛符合道路交通法規所定
    之使用狀態，以利主管機關對車輛與交通之管理，異議人未察覺後車牌遺失致未
    依規定重新申領，而於上述時地未懸掛後號牌行駛於公路，顯有過失之責，依首
    揭規定及司法院大法官會議釋字第二七五號解釋意旨，異議人所辯顯不足採，是
    原處分機關裁處異議人罰鍰新台幣三千六百元，於法並無不合，本件異議為無理
    由，應予駁回。
五、據上論斷，應依道路交通案件處理辦法第十九條，裁定如主文。
中      華      民      國    九十二    年      二      月    二十一    日
                              臺灣苗栗地方法院交通法庭
                                  法  官  姚  銘  鴻
右正本證明與原本無異。
如不服本裁定，應於裁定送達後五日內向本院提出抗告狀。
                                  書記官  劉  秋  雯
中      華      民      國    九十二    年      二      月    二十一    日


司法院資訊處製作；財團法人民間司法改革基金會備份。
